臺灣高等法院刑事判決　　　　　　　　 96年度上訴字第977號
上　訴　人　臺灣基隆地方法院檢察署檢察官
被　　　告　甲○○
　　　　　　　　　　（現另案於台灣基隆監獄執行中）
上列上訴人因被告違反毒品危害防制條例案件，不服臺灣基隆地
方法院九十五年度訴字第八八二號，中華民國九十六年一月五日
第一審判決（起訴案號：臺灣基隆地方法院檢察署九十五年度毒
偵字第二０九二號），提起上訴，本院判決如下：
    主  文
上訴駁回。
    事實及理由
一、本案經本院審理結果，認第一審以被告甲○○犯刑法第毒品
    危害防制條例第十條第一項、第二項之施用第一級、第二級
    毒品罪，並依累犯規定加重其刑，分別判處有期徒刑八月、
    六月，併定應執行有期徒刑一年，且諭知扣案之毒品沒收銷
    燬之。核原審認事用法及量刑均無不當，應予維持，並引用
    第一審判決書記載之事實、證據及理由（如附件第一審判決
    書）。
二、公訴人上訴意旨略以：被告於民國九十五年十二月十五日晚
    上十時三十分許為警採尿前九十六小時內某時許，在不詳處
    所，非法施用第二級毒品安非他命，因認被告此部分犯行與
    本案施用第二級毒品安非他命犯行，具有集合犯關係等語。
三、惟查被告於本案犯施用第二級毒品犯行，係在九十五年九月
    七日，此與公訴人上訴所指被告另於九十五年十二月十五日
    晚上十時三十分許為警採尿前九十六小時內某時許，在不詳
    處所，非法施用第二級毒品安非他命之犯行，時間相距長達
    三個多月之久，且被告於原審供稱：其自九十五年九月八日
    至九十五年十二月十五日止，平均一天施用一次毒品海洛因
    ，但安非他命僅於九十五年九月七日施用一次（詳原審卷第
    七八頁），由此可見被告施用安非他命，應僅係偶而為之。
    是被告於九十五年十二月十五日晚上十時三十分許為警採尿
    前九十六小時內某時許，施用第二級毒品安非他命之犯行，
    尚難認與其在九十五年九月七日施用第二級毒品安非他命之
    犯行具有集合犯關係。是檢察官之上訴為無理由，應予駁回
    。
四、至移送併辦部分（九十五年度毒偵字第二三三二號），其中
    施用第二級毒品安非他命部分，與原判決並無裁判上一罪或
    實質上一罪關係，已如前述；另施用第一級毒品海洛因部分
    ，因檢察官並未對原判決施用第一級毒品部分上訴，本院自
    不得予以審判，均應退回由檢察官另行處理，附此敘明。
據上論結，應依刑事訴訟法第三百七十三條、第三百六十八條，
判決如主文。
本案經檢察官陳玉珍到庭執行職務。
中　　華　　民　　國　　96　　年　　4 　　月　　24　　日
　　　　　　　　　刑事第十七庭  審判長法　官  趙功恆
　　　　　　　　　　　　　　　　　　  法　官  孫惠琳
　　　　　　　　　　　　　　　　　　  法　官  陳憲裕
以上正本證明與原本無異。
不得上訴。
                                      書記官  劉育妃
中　　華　　民　　國　　96　　年　　4 　　月　　25　　日
附件：
臺灣基隆地方法院刑事判決　　　　　　　 95年度訴字第882號
公　訴　人　臺灣基隆地方法院檢察署檢察官
被　　　告　甲○○　男　52歲（民國○○年○○月○○日生）
　　　　　　　　　　住基隆市○○區○○路168巷1弄12號5樓
　　　　　　　　　　（另案在基隆監獄基隆分監執行中）
　　　　　　　　　　身分證統一編號：Ｚ000000000號
上列被告因違反毒品危害防制條例案件，經檢察官提起公訴（95
年度毒偵字第2092號），被告並為有罪陳述，本院合議庭乃裁定
由受命法官獨任以簡式審判程序進行審理，並判決如下：
    主  文
甲○○施用第一級毒品，累犯，處有期徒刑捌月。扣案之海洛因
貳包（含袋毛重合計零點肆公克），併同無從與之完全析離之分
裝袋貳只，均沒收銷燬之；又施用第二級毒品，累犯，處有期徒
刑陸月。應執行有期徒刑壹年。扣案之海洛因貳包（含袋毛重合
計零點肆公克），併同無從與之完全析離之分裝袋貳只，均沒收
銷燬之。
    事  實
一、甲○○前因違反藥事法等案件，經臺灣高等法院於民國83年
    6 月1 日，以83年度上訴字第1721號判決有期徒刑七月、四
    月，應執行有期徒刑十月確定；又因違反麻醉藥品管理條例
    案件，經臺灣高等法院於84年6 月28日，以83年度上訴字第
    4592號判決有期徒刑五年十月確定；再因違反藥事法等案件
    ，經本院於84年2 月16日，以84年度易字第110 號判決有期
    徒刑八月、三月，應執行有期徒刑九月確定。嗣其最末二案
    ，則經臺灣高等法院以84年度聲字第1693號裁定應執行有期
    徒刑六年四月確定，並與首開案件刑期接續，於83年12月16
    日入監執行，86年5 月31日假釋出監。乃於假釋期間，又犯
    施用毒品案件而遭撤銷假釋（殘刑四年六月十五日），經觀
    察、勒戒後，認有繼續施用毒品之傾向，經裁定續送強制戒
    治，俟88年3 月25日，始因停止戒治並付保護管束而經釋放
    出所，旋又續入監所執行上開殘刑（四年六月十五日），迄
    92年6 月21日，始縮刑期滿執行完畢（至所涉施用毒品案件
    ，則於管束期滿後，另由臺灣高等法院於88年12月30日，以
    87年度上易字第3058號判決免刑在案）。
二、甲○○又於94年間，初犯施用毒品案件，經觀察、勒戒後，
    認有繼續施用毒品之傾向，經裁定續送強制戒治，於94年12
    月27日始因完成毒癮戒斷療程而經釋放出所，並由臺灣基隆
    地方法院檢察署檢察官於同日，以94年度戒毒偵字第41號為
    不起訴處分確定；乃又二犯施用毒品案件（施用第一級毒品
    ），由臺灣基隆地方法院檢察署檢察官提起公訴，並經本院
    於95年8 月4 日，以95年度訴字第520 號判決有期徒刑七月
    確定（現正執行中，此部分不構成累犯）。詎甲○○猶不思
    戒除毒癮，於二犯施用毒品之前案判決後，復基於反覆持續
    施用第一級毒品海洛因之犯意，自95年9 月8 日晚間10時起
    ，至95年12月15日凌晨零時止，或在臺南市區之不詳工地，
    或在基隆市○○路惠隆市場之公共廁所內，或將稀釋後之海
    洛因置入注射針筒內再持以施打血管，或將海洛因捲放入香
    煙內點燃並用口鼻吸食，藉以持續施用第一級毒品海洛因，
    平均1 日施用1 次。又基於施用第二級毒品安非他命類（安
    非他命暨甲基安非他命）之犯意，於95年9 月7 日晚間11時
    左右，在臺南市區之不詳工地，將安非他命類捲放入香煙內
    點燃並用口鼻吸食，藉以施用第二級毒品安非他命類。嗣為
    警於95年9 月9 日晚間7 時25分，在基隆市○○路臺汽車站
    對面之米堤麵包店內盤查查獲（因甲○○係屬業經列管且行
    方不明之施用毒品人口），經採其尿液送驗，結果呈嗎啡（
    海洛因代謝後尿液檢出成份）、安非他命暨甲基安非他命陽
    性反應；再於95年12月15日晚間9 時15分，在基隆市○○路
    、仁一路口盤查查獲，並扣得甲○○所有之海洛因2 包（含
    袋毛重合計0.4 公克），經採其尿液送驗，結果則呈嗎啡陽
    性反應，始知上情。
三、案經基隆市警察局第四分局移送臺灣基隆地方法院檢察署檢
    察官偵查起訴。
    理  由
壹、程序事項
    本案被告甲○○所犯者非為死刑、無期徒刑、最輕本刑為三
    年以上有期徒刑之罪或高等法院管轄之第一審案件，其於準
    備程序進行中，先就被訴事實為有罪之陳述，經告知其簡式
    審判程序之旨，並聽取公訴人、被告之意見後，本院業已依
    刑事訴訟法第二百七十三條之一第一項規定，裁定由受命法
    官獨任以簡式審判程序進行本案之審理。
貳、實體事項
一、前揭事實業據被告甲○○於本院審理時坦承在卷，並有被告
    於95年12月15日晚間9 時15分為警查獲時，所隨身攜帶之海
    洛因2 包（含袋毛重合計0.4 公克）扣案暨基隆市警察局第
    一分局忠二所查獲涉嫌毒品危害防制條例毒品初步鑑驗報告
    單、鑑驗照片影本各1 紙在卷可佐。且被告於95年9 月9 日
    晚間7 時25分為警查獲後所採集之尿液檢體，經基隆市警察
    局第四分局送請臺灣檢驗科技股份有限公司以氣相層析質譜
    儀法為確認檢驗之結果，呈嗎啡（海洛因代謝後尿液檢出成
    份）、安非他命暨甲基安非他命陽性反應，此亦有臺灣檢驗
    科技股份有限公司95年9 月25日CH/2006/90422 號濫用藥物
    尿液檢驗報告、列管毒品人口尿液檢體採集送驗紀錄表正本
    各1 件在卷可考；參之以酵素免疫分析或薄層定性分析等方
    式為初步篩檢者，檢驗結果雖有相當程度偽陽性之可能，然
    以氣（液）相層析、質譜分析之儀器為交叉確認者，檢驗結
    果出現偽陽性之機率則極低，因而具有公信力，核足為對涉
    嫌人不利之認定；暨一般人注射海洛因經體內吸收代謝約30
    分鐘以後，乃轉換以嗎啡為主要成份（主要型態），陸續隨
    尿液排出體外，並以最初6 至12小時之排泄量最多。若以日
    計，約有80% 之毒品代謝物（嗎啡），可在注射後24小時以
    內隨尿液排出體外，至其他剩餘劑量則可在數日內分別隨尿
    液排出體外；又安非他命類經口服投與後，70% 約於24小時
    以內自尿液中排出，90% 則於96小時以內自尿液中排出，是
    實務目前固衡常以尿液檢測判斷受驗者曾否施用毒品，惟鑑
    於國內現階段針對尿液所檢測者，僅為該尿液是否呈安非他
    命類陽性反應而已，至其實際投與量之多寡，則每因安非他
    命之檢出與個人投與方式、投與量、體質、採尿時間，乃至
    檢驗儀器之精密度等諸多因素息息相關，而無從憑以精確推
    斷，遑論進而據以回推（自受驗者採集尿液之時間回推）其
    精確之投與時間。然則，自受驗者口服投與後所得檢測出安
    非他命之通常時間推斷，其投與時間距離其採尿時間最長可
    能不會超過4 日。此復曾經法務部調查局以90年4 月12日
    陸(一)字第90133335號函、行政院衛生署藥物食品檢驗局以81
    年2 月8 日（）藥檢壹字第001156號函釋在案。勾稽以觀
    ，足見被告於本院審理時之任意性自白，與事實相符，堪可
    採信。再者，被告於94年間，初犯施用毒品案件，經觀察、
    勒戒後，認有繼續施用毒品之傾向，經裁定續送強制戒治，
    於94年12月27日始因完成毒癮戒斷療程而經釋放出所，並由
    臺灣基隆地方法院檢察署檢察官於同日，以94年度戒毒偵字
    第41號為不起訴處分確定；乃又二犯施用毒品案件（施用第
    一級毒品），由臺灣基隆地方法院檢察署檢察官提起公訴，
    並經本院於95年8 月4 日，以95年度訴字第520 號判決有期
    徒刑七月確定（現正執行中），此觀諸卷附之臺灣高等法院
    被告前案紀錄表、前揭不起訴處分書、刑事判決所載內容自
    明。從而，本案事證明確，被告於初犯施用毒品案件之五年
    以內，再犯施用毒品之犯行，堪可認定，應依法論科。
二、論罪科刑：
  (一)查海洛因、安非他命類分別係毒品危害防制條例所列管之第
    一級、第二級毒品，此為該條例第二條第二項第一款、第二
    款所明定。按犯毒品危害防制條例第十條之罪（施用毒品罪
    ）者，檢察官應聲請法院裁定，令被告入勒戒處所觀察、勒
    戒，經勒戒處所陳報，認受觀察、勒戒人無繼續施用毒品傾
    向者，應即釋放，並為不起訴之處分；認有繼續施用毒品傾
    向者，即應聲請法院裁定令入戒治處所強制戒治，俟強制戒
    治期滿釋放，再為不起訴之處分。惟依上揭規定觀察勒戒或
    強制戒治執行完畢釋放後，五年內再犯毒品危害防制條例第
    十條之罪（施用毒品罪）者，檢察官即應依法追訴，毒品危
    害防制條例第二十條第一項、第二項、第二十三條第二項分
    別定有明文。
  (二)核被告於初犯施用毒品案件以後之五年以內，再犯施用第一
    級毒品海洛因、第二級毒品安非他命類之行為，係犯毒品危
    害防制條例第十條第一項之施用第一級毒品罪、同條第二項
    之施用第二級毒品罪。被告持有第一級毒品海洛因、第二級
    毒品安非他命類之低度行為，應分別為施用第一級、第二級
    毒品之高度行為所吸收，均不另論罪。
  (三)查起訴書雖誤繕被告施用毒品之時間暨地點，然此業據蒞庭
    檢察官於未變動其社會基本事實同一性之前提下，當庭更正
    如本判決事實欄之所載，此有本院審判筆錄在卷可稽；核此
    更正範圍，亦無礙於原起訴所特定之事實。本於檢察一體之
    原則，本院當以蒞庭檢察官所到庭更正者，為起訴所指之犯
    罪時、地。
  (四)被告前後多次施用第一級毒品海洛因之犯行，時間密接，且
    依社會通念，復足可認為係基於一個意思決定所為之具有反
    覆性及延續性之行為，乃學理上所稱之「集合犯」，應僅成
    立一罪。按刑事法若干犯罪行為態樣，本質上原具有反覆、
    延續實行之特徵，立法時既予特別歸類，定為犯罪構成要件
    之行為要素，則行為人基於概括之犯意，在密切接近之一定
    時、地持續實行之複次行為，倘依社會通念，於客觀上認為
    符合一個反覆、延續性之行為觀念者，於刑法評價上，即應
    僅成立一罪。學理上所稱「集合犯」之職業性、營業性或收
    集性等具有重複特質之犯罪均屬之，例如經營、從事業務、
    收集、販賣、製造、散布等行為概念者是（最高法院95年度
    臺上字第1079號判決意旨參照）。查毒品因均有高度之成癮
    性及濫用性；即一方面因「耐藥性」的影響，導致行為人必
    須逐漸增加施用劑量，方能達成其主觀之相同效果；他方面
    則因「生理依賴性」及「心理依賴性」的影響，導致行為人
    對毒品產生強烈渴求，而終至不能根絕。職此，立法實務固
    以戒斷行為人之毒癮（包括身癮及心癮）為其首要；惟倘行
    為人曾經刑事處遇方式助其戒斷毒癮，猶於短時間內再犯施
    用毒品，足見原所據以實施之治療程序，顯然不能收其實效
    ，是乃明定應依法追訴處罰。據此可知，施用毒品之行為本
    身，顯然具有反覆性及延續性之特徵；準此，「持續多次施
    用」應屬此類犯罪之常態，倘認此為數行為，並對之為數罪
    評價，則恐與刑罰之過度評價禁止原則相悖，並有違憲法所
    揭櫫之比例原則。從而，於刑法評價上，「持續多次施用」
    毒品，自應僅成立「集合犯」之實質一罪。
  (五)臺灣基隆地方法院檢察署95年度毒偵字第2332號所涉之被告
    甲○○施用第一級毒品海洛因犯行，固未據一併起訴，惟因
    所涉被告施用第一級毒品海洛因之犯行，與業經起訴並經本
    院認定有罪之部分，核有「集合犯」之實質一罪關係，詳如
    前述，而為「同一案件」。本於國家刑罰權單一之原則，雖
    其未經一併起訴，然原起訴之效力當仍及於該未經起訴之「
    他部」，按諸審判不可分之原則，該「他部」即非可由檢察
    官另行追訴，而應由本院併予審理。特此指明。
  (六)查被告曾有如前所述之犯罪科刑及刑之執行情形，此有臺灣
    高等法院被告前案紀錄表在卷可稽，其於有期徒刑執行完畢
    後，五年以內，故意再犯本起最重本刑有期徒刑以上之罪，
    為累犯，應依刑法第四十七條第一項規定，加重其刑。
  (七)被告所犯上開二罪，犯意各別，行為互殊，罪名不同，應予
    分論併罰。
  (八)本院審酌被告犯罪之動機、吸食頻率、曾有施用毒品之前科
    仍不知戒除，惟慮及其犯後坦承犯行、所犯乃戕害自己身心
    健康，尚未危及他人等一切情狀，分別量處如主文所示之刑
    ，併定其應執行刑。
  (九)扣案白粉2 包（含袋毛重合計0.4 公克），核屬毒品危害防
    制條例所明定列管之第一級毒品海洛因，此有基隆市警察局
    第一分局忠二所查獲涉嫌毒品危害防制條例毒品初步鑑驗報
    告單、鑑驗照片影本各1 紙在卷可考，併同無從與之完全析
    離之分裝袋2 只，均應依毒品危害防制條例第十八條第一項
    前段規定，宣告沒收併銷燬之。
據上論斷，應依刑事訴訟法第二百七十三條之一第一項、第二百
九十九條第一項前段，毒品危害防制條例第二十三條第二項、第
十條第一項、第二項、第十八條第一項前段，刑法第十一條、第
四十七條第一項、第五十一條第五款，判決如主文。
本案經檢察官周啟勇到庭執行職務。
中　　華　　民　　國　　96　　年　　1 　　月　　5 　　日
                  刑事第三庭法  官  王慧惠
以上正本證明與原本無異。
如不服本判決應於收受本判決後10日內向本院提出上訴書狀，其
未敘述上訴理由者，並得於提起上訴後10日內向本院補提理由書
狀（均須按他造當事人之人數附繕本。）「切勿逕送上級法院」
中　　華　　民　　國　　96　　年　　1 　　月　　5 　　日
                            書記官  王一芳
附錄論罪法條：
毒品危害防制條例第10條第1項、第2項
施用第一級毒品者，處 6 月以上 5 年以下有期徒刑。
施用第二級毒品者，處 3 年以下有期徒刑。
